臺灣基隆地方法院刑事裁定
111年度單禁沒字第48號
聲  請  人  臺灣基隆地方檢察署檢察官
被      告  吳宏麒




上列聲請人因被告違反毒品危害防制條例案件（110年度毒偵字
第186號），聲請就違禁物單獨宣告沒收（111年度聲沒字第33號
），本院裁定如下：
    主  文
扣案第二級毒品甲基安非他命壹包（驗餘淨重零點零伍零捌公克
，併同難以完全析離之包裝袋壹只）及留有甲基安非他命殘渣而
無法完全析離之分裝藥勺壹支(量微無法析離)，均沒收銷燬之。
    理  由
一、聲請意旨略以：按違禁物不問屬於犯罪行為人與否，得單獨
    宣告沒收；又查獲之第一、二級毒品及專供製造或施用第一
    、二級毒品之器具，不問屬於犯罪行為人與否，均沒收銷燬
    之，刑法第40條第2項、毒品危害防制條例第18條第1項前段
    分別定有明文。查被告吳宏麒因違反毒品危害防制條例案件
    ，經聲請人以110年度毒偵字第186號為不起訴處分確定。扣
    案之第二級毒品甲基安非他命1包（驗餘淨重0.0508公克）
    ，經檢驗含有第二級毒品甲基安非他命成分，係違禁物，爰
    依首開規定聲請宣告沒收銷燬等語。
二、按查獲之第一級、第二級毒品，不問屬於犯罪行為人與否，
    均沒收銷燬之；違禁物或專科沒收之物得單獨宣告沒收，毒
    品危害防制條例第18條第1項前段、刑法第40條第2項分別定
    有明文。又違禁物或專科沒收之物得單獨宣告沒收，若案件
    未起訴者，應由檢察官聲請法院以裁定沒收之，此有司法院
    18年院字第67號、30年院字第2169號解釋在案。另依毒品危
    害防制條例第2條第2項第2款規定，安非他命類（含甲基安
    非他命）屬第二級毒品，不得製造、販賣、運輸、轉讓、持
    有、施用，同條例第4條第2項、第8條第2項、第11條第2項
    、第10條第2項亦分別明定，是甲基安非他命亦屬違禁物無
    疑，自得單獨宣告沒收。
三、經查：
(一)被告吳宏麒基於施用第二級毒品甲基安非他命之犯意，於民
    國109年4月16日上午8時許，在新北市板橋區某友人處，以
    玻璃球燒烤加熱並吸食其煙霧之方式，施用甲基安非他命1
    次；嗣於同年月19日中午12時15分許，為警在基隆市○○區○○
    街000巷00號7樓住處查獲，並查獲甲基安非他命1包（淨重0
    .0510公克、驗餘淨重0.0508公克）、含有微量無法秤重甲
    基安非他命殘渣之分裝勺（藥鏟）1支扣案，經警採集被告
    尿液送驗結果，確呈甲基安非他命陽性反應。嗣經本院於11
    0年7月15日以110年度毒聲字第371號裁定令入勒戒處所觀察
    、勒戒，因認無繼續施用毒品之傾向，而於110年9月27日釋
    放出所，並由臺灣基隆地方檢察署檢察官以110年度毒偵字
    第186號為不起訴處分確定等情，有臺灣高等法院被告前案
    紀錄表、前開裁定及不起訴處分書等在卷可參，並經本院核
    閱相關偵查卷宗無訛。
(二)扣案白色結晶1包（淨重0.0510公克、驗餘淨重0.0508公克
    ，基隆市警察局第三分局扣押物品清單編號1【109年度證字
    第763號】─臺灣基隆地方檢察署109年度毒偵字第565號偵查
    卷宗【下稱毒偵卷】第147頁），經送請交通部民用航空局
    航空醫務中心以氣相層析質譜儀（GC/MS）法為確認檢驗，
    檢出含有甲基安非他命成分，此有該中心109年5月1日航藥
    鑑字第0000000號毒品鑑定書1紙（毒偵卷第153頁）在卷可
    佐，足見上開扣案物，確實屬毒品危害防制條例所規範之第
    二級毒品甲基安非他命，而為違禁物無疑。故上開毒品及其
    包裝袋，除鑑驗取樣耗損滅失部分外，均依毒品危害防制條
    例第18條第1項前段之規定，宣告沒收銷燬之（蓋無論以何
    種方式包裝袋與其內裝之毒品，包裝袋內均會有極微量毒品
    殘留，故上述包裝袋應整體視為查獲毒品，一併依前揭規定
    宣告沒收銷燬之，參照最高法院95年度台上字第3739號、第
    7354號判決意旨、臺灣高等法院暨所屬法院96年法律座談會
    刑事類提案第18號研討結果）。從而本件聲請人聲請就上開
    毒品部分之扣案物單獨宣告沒收銷燬，於法有據，自應准許
    。
(三)另扣案之分裝勺（藥鏟）1支（基隆市警察局第三分局扣押
    物品清單編號1【109年度證字第762號】─毒偵卷第139頁）
    ，係被告所有供其施用第二級毒品罪所用之物，業據被告自
    承在卷（被告109年4月19日調查筆錄—毒偵卷第20頁），本
    屬供犯罪所用之物，惟經警同送請交通部民用航空局航空醫
    務中心刮取上附殘渣，以氣相層析質譜儀（GC/MS）法為確
    認檢驗結果，亦檢出含有甲基安非他命成分，此有前揭毒品
    鑑定書1紙在卷可佐，因殘留之微量甲基安非他命粉末極難
    與分裝勺完全析離，且無實益與必要，是分裝勺亦視同第二
    級毒品，應一併諭知沒收銷燬。聲請人就此部分漏未一併聲
    請宣告沒收（銷燬），容有疏漏，惟因違禁物不問如何，均
    應沒收（銷燬），本院已然知悉，且有鑑定書為證，自不待
    聲請人再行聲請，仍依法由本院一併宣告沒收銷燬，附此敘
    明。
三、依刑事訴訟法第455條之36第2項，毒品危害防制條例第18條
    第1項前段，刑法第11條、第40條第2項，裁定如主文。
中　　華　　民　　國　　111 　年　　5  　月　　 23　  日
　　　　　　      刑事第四庭法　官  李辛茹
以上正本證明與原本無異。
對於本件裁定如有不服，應於收受送達後5日內，向本院提出抗
告書狀，敘述抗告之理由，抗告於臺灣高等法院　　　　　　　
中　　華　　民　　國　　111 　年　　5 　　月　　23　　日
                            書記官  李品慧